臺灣嘉義地方法院刑事判決　　　　　　　 96年度易字第545號
公　訴　人　臺灣嘉義地方法院檢察署檢察官
被　　　告　甲○○
上列被告因詐欺案件，經檢察官提起公訴（96年度偵字第5438號
），本院判決如下：
    主  文
甲○○幫助犯詐欺取財未遂罪，處有期徒刑貳月，如易科罰金，
以新臺幣壹仟元折算壹日。
    事  實
一、甲○○明知金融機構帳戶係個人理財之重要工具，攸關個人
    財產、信用之表徵，並可預見一旦交予他人使用，即有供作
    財產犯罪用途之可能，且一般人取得他人存摺之目的在於取
    得贓款及掩飾犯行不易遭人追查，對於提供帳戶必然供作從
    事不法犯罪使用等情節雖無確信，但仍基於幫助詐欺取財犯
    罪之不確定故意，於民國96年5月7日14時許，在嘉義市火車
    站附近之麥當勞速食店前，將其嘉義朴子郵局帳戶（帳號：
    00000000000000號）之存摺、印章，連同國民身分證影本、
    健保卡，以不詳之代價，交付予姓名年籍不詳之成年人，提
    供上揭帳戶予該成年人使用，供為存提款及匯款使用，幫助
    該成年人與他人所組成詐欺集團為詐欺取財犯行時，作為匯
    款帳戶。嗣該詐欺集團成員，意圖為自己不法所有，共同基
    於詐欺取財之犯意聯絡，於96年5月7日14時30分許，撥打電
    話向乙○○佯稱：其資金遭凍結，要確保資金，需將款項匯
    入甲○○上述帳戶內等語，以此方式施用詐術，致乙○○陷
    於錯誤，遂依該詐欺集團成員之指示，於96年5月8日15時25
    分許，至花蓮區中小企業銀行新莊分行，匯款新臺幣（下同
    ）46萬元，至甲○○所有之上開郵局帳戶，嗣經乙○○發現
    受騙報警處理，詐欺集團因而未能提款得逞。
二、案經嘉義縣警察局朴子分局報請臺灣嘉義地方法院檢察署檢
    察官偵查起訴。
　　理  由
一、按被告以外之人於審判外之言詞或書面陳述，除法律有規定
    者外，不得作為證據。當事人、代理人或辯護人於法院調查
    證據時，知有第159條第1項不得為證據之情形，而未於言詞
    辯論終結前聲明異議者，視為有前項之同意。刑事訴訟法第
    159條第1項、第159條之5第2項分別定有明文。查檢察官、
    被告甲○○就證人即被害人乙○○於警詢時之陳述，未於言
    詞辯論終結前聲明異議，本院審酌其言詞陳述作成時之情況
    ，並無違法取證或其他瑕疵，認為以之作為證據為適當，是
    其此部分之陳述，應有證據能力。
二、訊據被告固供承有開立上揭郵局帳戶，惟矢口否認有何幫助
    詐欺取財之犯行，辯稱：在5月初左右，伊看報紙要申辦貸
    款，打電話過去，他自稱陳專員，伊不知道他的名字，住在
    何處伊也不知道，也沒有公司行號，他要求辦理貸款要存摺
    、印章、身分證正反面影本、健保卡，他約伊在中山路麥當
    勞速食店旁邊，1個中年男子說他是幫陳專員拿東西的，他
    沒有說他姓什麼，伊也沒有問，因為他直接跟伊說要拿存摺
    ，伊想說應該是陳專員叫他來的，伊忘記幾月幾日交給他，
    伊只知道是下午2點的時候交給他，他沒有簽收什麼文件給
    伊，伊不知道他是詐騙集團，伊交東西給他之後，就覺得不
    對，後來再打電話給他的時候，第1通有接，第2通直接轉入
    語音信箱云云。惟查：
  (一)上揭犯罪事實，業據證人乙○○於警詢時證述屬實（見警卷
    第4-5頁），並有花蓮區中小企業銀行匯款回條、郵政存簿
    儲金立帳申請書、郵政儲金儲戶申請變更帳戶事項申請書、
    查詢帳戶最近交易資料各1份附卷可憑（見警卷第6-11頁）
    ，足見被告確有提供上開郵局帳戶供詐欺集團使用。且衡諸
    常情，一般人至金融機關開設帳戶使用，係方便容易且迅速
    之事，苟有使用金融存款帳戶之正當用途，自以使用其本人
    或可信賴之親友申請之帳戶，最為便利安全，始可避免帳戶
    所有人反悔或心存歹念，利用通知掛失止付及換摺之方式，
    將帳戶內之款項領走一空，使用帳戶人反將蒙受損失，故苟
    非具意圖以他人帳戶從事不法用途，並藉以逃避查緝，自無
    向無相當信任關係之人取得帳戶使用之理。是依一般人通常
    之知識、經驗，均應知不詳姓名之人要求提供帳戶，係欲藉
    該帳戶取得不法犯罪所得，且欲以之隱匿帳戶內資金之實際
    取得人之身分，被告係成年且有智識之人，對此自難諉稱不
    知。
  (二)次按刑法上之故意，分為直接故意（確定故意）與間接故意
    （不確定故意），行為人對於構成犯罪之事實，明知並有意
    使其發生者，為直接故意。行為人對於構成犯罪之事實，預
    見其發生而其發生並不違背其本意者，為間接故意；而間接
    故意與有認識的過失之區別，在於二者對構成犯罪之事實雖
    均預見其能發生，但前者對其發生並不違背其本意，後者則
    確信其不發生。且幫助犯之成立，以行為人主觀上認識被幫
    助者正欲從事犯罪或係正在從事犯罪，且該犯罪有既遂之可
    能，而其行為足以幫助他人實現構成要件者，即具有幫助故
    意，並不以行為人確知被幫助者係犯何罪名為必要。至於行
    為人在正犯實施犯罪前為幫助行為者，則構成事前幫助犯。
    近來詐欺取財之犯罪類型層出不窮，多數均係利用他人帳戶
    作為詐欺所得財物之出入帳戶，並經媒體廣為披載，被告縱
    使不確知所提供之帳戶，係遭他人用以對被害人詐欺取財，
    亦無法確知取得帳戶之人係以何種方法於何時地為詐欺取財
    之具體內容，惟對於其所提供之上揭帳戶，將遭他人作為詐
    欺取財犯行所得財物匯入及提領之工具使用，應有認識，且
    可預見其發生，竟仍同意他人使用，顯對帳戶供他人取得不
    法犯罪所得之用，亦不違背其本意，是被告並無確信帳戶不
    至遭利用為犯罪之用，仍將存摺交付予他人，足認被告基於
    幫助犯罪之不確定故意，是被告提供帳戶予他人使用之行為
    ，應成立幫助詐欺取財未遂罪甚明。
  (三)雖被告以上詞置辯，並提出廣告1則及通聯紀錄1份為證（見
    本院卷第36-41頁），觀諸卷附廣告刊登「專辦銀行個人信
    貸，免押免保整合負債，信用瑕疵、控卡、難件包辦，銀行
    內部配合，可貸10-150萬，主婦、八大、不分行業、無工作
    資料、信用不良，可幫您包裝資料，專員全程陪同，親洽銀
    行辦理，撥款快速，費用撥款後扣除，貸款免匯款，電洽：
    0000000000陳專員」等語，而卷附通聯紀錄於96年5月2日12
    時42分14秒、同日12時50分26秒、同日14時41分30秒、同日
    15時12分38秒、96年5月3日17時9分15秒、同日20時6分27秒
    、96年5月7日17時38分5秒、同日18時31分56秒，有被告以
    其所有之0000000000號行動電話，撥打廣告上之0000000000
    號行動電話聯絡，是上揭證據固能證明被告有撥打廣告上之
    電話聯絡，惟詐欺集團為收購帳戶以遂行詐欺取財犯行，當
    可刊登不實之廣告內容，待無法經由金融機構申辦貸款而需
    錢孔急之人，撥打電話聯絡後，再以相當之對價為誘使其提
    供帳戶，是被告撥打電話後，其聯絡之內容為何，是否果如
    廣告所載聯絡辦理貸款事宜，並無法證明，故被告提出之上
    揭證據，不足為有利於被告之認定。再者，被告倘若要辦理
    貸款，何以在不知對方姓名、住址，亦未取得任何貸款書面
    資料，且對方未開立取得存摺等物之書面證明文件之情況下
    ，即將存摺等物交付給對方，被告將來如何能證明有交付上
    揭文件，而要求對方返還，是被告所為已與常情不符。況且
    ，被害人係於96年5月7日14時30分許，接獲詐欺集團電話，
    並於翌日匯款，是詐欺集團若未徵得被告之同意使用帳戶，
    則被告一旦至金融機構辦理掛失止付，詐欺集團將無法提領
    詐得金額，且詐欺集團若未得被告同意而加以使用，則詐得
    金額亦有可能遭被告提領一空，是詐欺集團衡情均不致以未
    得被告同意之帳戶來做為詐騙被害人匯款提款之用，故上揭
    帳戶之存摺應係被告提供予詐欺集團使用甚明。
  (四)綜上所述，被告前開所辯，顯係卸責之詞，不足採信。本件
    事證明確，被告幫助詐欺取財未遂之犯行堪予認定。
三、被告將帳戶交給詐欺集團使用，顯係基於幫助他人詐欺之犯
    意，且所為提供帳戶予他人之行為係屬刑法詐欺罪構成要件
    以外之行為，其既以幫助他人犯罪之意思而參與犯罪構成要
    件以外之行為，而詐欺集團既未能得逞，核其所為，係犯刑
    法第30條第1項前段、第339條第3項、第1項之幫助詐欺取財
    未遂罪。檢察官認被告所為係犯刑法第30條第1項前段、第
    339條第1項之幫助詐欺取財罪，尚有未洽。被告所幫助之詐
    欺集團雖已著手於詐欺取財行為之實行，惟既尚未生犯罪之
    結果，而屬未遂犯，爰依刑法第25條第2項規定，減輕其刑
    。又被告幫助他人實行詐欺取財之犯罪行為，為幫助犯，爰
    依刑法第30條第2項之規定減輕其刑，並依法遞減輕其刑。
    爰審酌被告高職肄業之智識程度，因同意提供帳戶供他人非
    法使用，助長他人犯罪風氣，惟其本身未實際參與本件詐欺
    取財之犯行，責難性較小，被害人所受之損害，及被告否認
    犯行之犯後態度等一切情狀，量處如主文所示之刑，並諭知
    易科罰金之折算標準，以示懲儆。
據上論斷，應依刑事訴訟法第299條第1項前段，刑法第30條第1
項前段、第339條第3項、第1項、第25條第2項、第30條第2項、
第41條第1項前段，刑法施行法第1條之1第1項、第2項前段，判
決如主文。
本案經檢察官廖俊豪到庭執行職務。
中　　華　　民　　國　　96　　年　　9 　　月　　28　　日
                刑事第二庭  審判長法  官   沈福財
                                  法  官   林青怡
                                  法  官   卓春慧
上列正本證明與原本無異。
如不服本判決，應於判決送達後十日內向本院提出上訴狀，上訴
書狀依法應敘述具體理由，如未敘述具體理由者，應於上訴期間
屆滿後二十日內補提理由書於本院（均應附繕本）。告訴人或被
害人如對於本判決不服者，應具備理由請求檢察官上訴，其上訴
期間之計算係以檢察官收受判決正本之日期為準。
中　　華　　民　　國　　96　　年　　9 　　月　　29　　日
                                  書記官    汪淑菁
附錄本案論罪科刑法條全文：
刑法第339條：
意圖為自己或第三人不法之所有，以詐術使人將本人或第三人之
物交付者，處5年以下有期徒刑、拘役或科或併科1千元以下罰金
。
以前項方法得財產上不法之利益或使第三人得之者，亦同。
前二項之未遂犯罰之。
